【裁判字號】    98,交上易,1654
【裁判日期】    981130
【裁判案由】    業務過失傷害
【裁判全文】
臺灣高等法院臺中分院刑事判決      98年度交上易字第1654號
上  訴  人  臺灣臺中地方法院檢察署檢察官
被      告  乙○○
上列上訴人因被告業務過失傷害案件，不服臺灣臺中地方法院98
年度交易字第149號中華民國98年8月12日第一審判決（起訴案號
：臺灣臺中地方法院檢察署97年度偵字第29265 號），提起上訴
，本院判決如下：
    主  文
上訴駁回。
    理  由
一、本案經本院審理結果，認第一審判決被告乙○○（以下簡稱
    為被告）無罪，並無不當，應予維持，並引用第一審判決書
    中關於乙○○部分記載之理由（如附件）。
二、檢察官上訴意旨以：(1)被告駕駛車牌號碼736-KB號聯結車行
    經本件車禍發生地點，其車速已逾限速70公里，顯有超速行
    駛之事實甚明，則被告因超速行為導致未能及時反應踩煞車
    閃避，於急駛下撞擊前方楊智馨駕駛之自用小客車，致車上
    乘客即被害人傅鳳治受有頭部外傷合併蜘蛛膜下腔出血等重
    傷害之結果，倘被告未有超速行為，當有足夠時間反應而踩
    踏煞車，若被告無超速之行為，傅鳳治所受撞擊程度當不至
    於如此嚴重，足認被告之過失駕駛行為，與傅鳳治之傷害結
    果間，顯具有相當因果關係；(2)被告所駕駛者係聯結車，該
    車輛之車頭駕駛座之高度較一般自用小客車為高，被告於駕
    駛過程中自無視線上之死角，復參酌現場圖，本案2 車相橦
    地點在沙鹿鎮○○路與三民路交岔路口，被告除橫越中山路
    外，尚往前行駛至三民路之右側車道第二內側車道前方，始
    與楊智馨前揭自用小客車發生碰撞，則被告於駕車過程中，
    已有充份時間對車輛採取煞車、停等之必要措施，仍超速行
    駛而未及時反應，向前猛力撞擊載有傅鳳治之前揭車輛，其
    駕車之疏失甚明。至臺灣省臺中縣區車輛行車事故鑑定委員
    會之鑑定書意見雖認：被告駕駛聯結車無肇事因素等語，然
    該鑑定意見並未論及被告超速行駛之違規情況，自無從作為
    被告有利之認定，原審執此作為有利被告之認定，其認定事
    實應屬有誤，爰請撤銷原審判決，另為適法之判決等語。
三、惟查：
  (一)按行車速度，依速限標誌或標線之規定，行經無號誌之交岔
    路口應減速慢行，作隨時停車之準備，道路交通安全規則第
    93條第1項第2款定有明文。本案肇事地點為速限70公里之路
    段等情，有道路交通事故調查報告表(一)在卷可查，被告於肇
    事後，經警取得被告所駕駛聯結車之行車紀錄器所記錄之行
    車紀錄紙，依該行車紀錄器顯示，兩車碰撞發生事故前，被
    告所駕駛之聯結車最後一根橫條之時速顯示係75公里，依此
    ，足認被告所駕駛之車輛在兩車碰撞前之最高時速約為75公
    里，明顯超過當地速度限制甚明。被告辯稱其當時並未超速
    云云，與事實不符。足證被告於事故發生時，其行車速度確
    係超過該路段每小時70公里之速限，而有超速行駛之違規，
    固堪認定。
  (二)次者，依道路交通事故現場圖觀之，被告所駕駛聯結車之煞
    車痕約長11.69 公尺，顯見被告在行駛中看見楊智馨違規左
    轉進入其行駛之車道時，即開始踩煞車，至其與楊智馨駕駛
    之自用小客車碰撞地點，距離僅約11.69 公尺，然一般人於
    時速70公里時反應距離為14.56 公尺，有交通部汽車行駛距
    離及反應距離一覽表可憑，再佐以被告辯稱：我當時有看到
    楊智馨的車所以有偏右，而且按喇叭，但是對方還是一直開
    過來等語，足徵被告見到楊智馨之自用小客車違規左轉時，
    已不及反應，雖立即按喇叭、踩煞車，並將車往右偏駛，仍
    無法避免而撞上。再者，查臺中縣沙鹿鎮○○路與三民路之
    交岔路口，在中棲路上設有左轉保護時相之號誌，亦即設有
    左轉箭頭綠燈，此有道路交通事故現場圖、事故現場照片及
    警員陳昌扶書立之職務報告暨所附現場照片附卷可按。而箭
    頭綠燈表示僅准許車輛依箭頭指示之方向行駛，道路交通標
    誌標線號誌設置規則第206 條定有明文。楊智馨於案發時係
    行駛在臺中市○○○路上，與被告之行駛方向係屬對向，而
    被告係於綠燈時直行通過上開交岔路口，楊智馨則係於號誌
    為直行綠燈時違規左轉，且被告見到楊智馨駕駛自自用小客
    車違規左轉時，2車距離僅約11.69公尺，被告既係遵守號誌
    直行，且其見到楊智馨所駕駛之自用小客車因違規左轉而出
    現在其前方時，雙方之距離已小於車輛時速70公里可以煞停
    之距離，則若無其他積極證據可以反證，實難認被告在此情
    形下，有充分之時間足以完成有效閃避或煞停之動作。況且
    ，本件車禍事故經臺灣省臺中縣區車輛行車事故鑑定委員會
    鑑定意見亦認定：「楊智馨駕駛1673-SD 自用小客車於對向
    有聯結車直行駛來時，違反號誌指示闖紅燈自外側快車道左
    轉，為肇事原因，無照駕駛有違反規定。乙○○駕駛736-KB
    聯結車無肇事原因。」等語，有該會98年7月1日中縣鑑字第
    0985501813號函附之鑑定意見書在卷可按（原審卷第16頁以
    下），足認於當時之情況下，被告縱使遵守時速70公里之速
    限亦無法避免本件事故之發生。
  (三)按刑法上之過失，其過失行為與結果間，須在客觀上具有相
    當因果關係始得成立，而所謂相當因果關係，係指依經驗法
    則，綜合行為當時所存在之一切事實，為客觀之事後審查，
    認為在一般情形下，有此環境、有此行為之同一條件，均可
    發生同一之結果者，則該條件即為發生結果之相當條件，行
    為與結果間即有相當之因果關係，反之，若在一般情形下，
    有此同一條件存在，而依客觀之審查，認為不必皆發生此結
    果者，則該條件與結果不相當，不過為偶然之事實而已，其
    行為與結果間即無相當因果關係（最高法院76年台上字第19
    2 號判例可資參照）。由被告與楊智馨所駕車輛車損之情況
    及道路交通事故現場圖、道路交通事故調查報告表(一)、(二)之
    記載可知，楊智馨所駕自用小客車係以弧線之方式自中棲路
    由西往東方向靠近慢車道之快車道左轉，行駛至被告聯結車
    之前方，以致其自用小客車右側車身遭被告聯結車車頭撞擊
    ，再依楊智馨所駕自用小客車車身受損嚴重觀之，顯見當時
    撞擊之力道非輕，惟楊智馨所駕自用小客車未依號誌指示，
    違規左轉，其本身之過失程度甚為重大，本件被告固有超速
    行駛之違規行為，然在一般情形下，被告超速行駛之違規行
    為是否必然會造成被害人之受傷結果，並非無疑。揆諸上開
    判例意旨，應認被告之超速行為與被害人傅鳳治之受傷結果
    間，尚難謂具有相當因果關係。
  (四)綜上所述，本件顯無何積極證據足資證明被告就上開車禍之
    發生有何過失行為，原審因而諭知被告無罪，核無違誤。檢
    察官上訴意旨仍認被告有業務過失傷害之犯行，指摘原判決
    不當，為無理由，應予駁回。
據上論結，應依刑事訴訟法373條、第368條，判決如主文。
本案經檢察官甲○○到庭執行職務。
中    華    民    國    98    年    11    月    30    日
            刑事第五庭  審判長法  官  趙  春  碧
                              法  官  賴  恭  利
                              法  官  何  秀  燕
以上正本證明與原本無異。
不得上訴。
                              書記官  郭  振  祥
中    華    民    國    98    年    11    月    30    日


司法院資訊處製作；財團法人民間司法改革基金會備份。
